臺灣屏東地方法院刑事判決
111年度易字第434號
公  訴  人  臺灣屏東地方檢察署檢察官
被      告  彭賢坤



上列被告因恐嚇取財等案件，經檢察官提起公訴（111年度偵緝
字第340號），被告於準備程序中就被訴事實為有罪之陳述，經
本院合議庭裁定由受命法官依簡式審判程序審理，判決如下：
    主  文
乙○○幫助犯恐嚇取財未遂罪，處有期徒刑參月，如易科罰金，以
新臺幣壹仟元折算壹日。未扣案犯罪所得新臺幣參萬元沒收，於
全部或一部不能沒收時，追徵之。 
    事  實
一、乙○○依其一般社會生活通常經驗，可預見與其無信賴關係之
    人取得其金融帳戶之目的，常與財產犯罪密切關聯，亦知悉
    從事恐嚇取財行為之不詳正犯可能利用人頭金融帳戶及提款
    卡、密碼作為收受恐嚇取財款項之工具，竟以前開結果之發
    生亦不違反其本意之幫助恐嚇取財犯意，於民國110年7、8
    月間不詳時間，在桃園市○○區○○路00巷00號住處，將其申辦
    之渣打銀行帳號000-00000000000000號帳戶（下稱本案帳戶
    ）之存摺、提款卡及密碼，交付予真實姓名、年籍不詳之人
    （無證據證明為未成年人，下稱不詳正犯），不詳正犯則給
    付乙○○新臺幣(下同)3萬元作為對價。嗣不詳正犯取得本案
    帳戶後，即意圖為自己不法之所有，基於恐嚇取財之犯意，
    於110年8月31日以sweetring交友軟體與甲○○攀談，向甲○○
    索要裸照及私密影片，甲○○依不詳正犯要求傳送裸照、私密
    影片後，不詳正犯即於110年9月21日下午8時許，向甲○○恫
    稱：「FB很多社團，還有你們屏東的社團呢，我只要動動手
    指頭你一定成為名人吧，我先FB傳幾張到社團可以嗎，我有
    沒有傳到網路上全部在於你，10萬臺幣，我連同所有關於你
    的照片底片全部刪掉，明天給你帳號，不然我一張一張傳，
    網路上買你的版權不只10萬臺幣，那些黃色網站喜歡這些，
    你答應了我就全部刪掉，你不答應我就什麼都能做出來，我
    說到做到」，並傳送本案帳戶號碼予甲○○，以此方式脅迫甲
    ○○匯款至本案帳戶。甲○○雖心生畏懼然並未匯款，反而報警
    處理，始悉上情。
二、案經甲○○訴由屏東縣政府警察局內埔分局報告臺灣屏東地方
    檢察署檢察官偵查起訴。
    理  由
一、認定犯罪事實之證據及理由：
　㈠上揭犯罪事實，業據被告乙○○於本院審理時坦承不諱（本院
    卷第81頁、第88頁），核與證人即告訴人甲○○於警詢、偵訊
    之證述相符(警卷第3頁至第5頁，偵二卷第63頁至第65頁)，
    且有渣打國際商業銀行股份有限公司111年4月15日渣打商銀
    字第1110013348號函及本案帳戶交易明細1份、不詳正犯與
    告訴人於sweetring交友軟體、LINE對話紀錄截圖16張可憑(
    警卷第31頁至第39頁，偵一卷第179頁至第183頁)，足證被
    告任意性自白與事實相符，堪以採信。
　㈡依卷內證據，僅能證明被告有幫助恐嚇取財之不確定故意，
    不足以證明被告有直接故意：
　　刑法上之故意，可分為直接故意與間接故意，公訴人雖認本
    案應評價為直接故意之恐嚇取財幫助犯(本院卷第80頁)，惟
    被告陳稱：「我只有賣簿子，我不了解正犯是怎麼操作。(
    偵一卷第266頁)」依卷內證據，僅能證明被告對於擅將本案
    帳戶交予不詳正犯，極可能遭濫用於對不特定人恐嚇取財一
    節，當有所預見而仍為之，主觀上顯有容認前揭犯罪事實發
    生之意欲，其確有幫助不詳正犯實施恐嚇取財犯行之不確定
    故意甚明，而依卷內證據不足以證明被告主觀上犯意已達直
    接故意之程度。
　㈢綜合上述，本案事證明確，被告犯行堪以認定，應依法論罪
    科刑。
二、論罪科刑：
　㈠本案應評價為幫助恐嚇取財未遂罪：
　　核被告所為，係犯刑法第30條第1項前段、第346條第3項、
    第1項幫助恐嚇取財未遂罪。起訴意旨將被告提供帳戶予不
    詳正犯使用，未參與恐嚇取財構成要件之行為評價為恐嚇取
    財未遂正犯，顯屬有誤，而公訴人已當庭更正論罪法條為刑
    法第30條第1項前段、第346條第3項、第1項幫助恐嚇取財未
    遂罪(本院卷第80頁)，且此二者適用之基本法條及所犯罪名
    並無不同，僅行為態樣有正犯、從犯之分，爰毋庸變更起訴
    法條（最高法院102年度台上字第1998號判決要旨參照）。
　㈡本案並不構成幫助洗錢未遂罪：
　　洗錢行為旨在掩飾、隱匿犯罪及因而獲取之財產利益，自是
    以犯罪之不法所得為標的，須先獲取犯罪不法利得，然後始
    有著手洗錢可言。告訴人雖遭恐嚇，惟並未將錢財匯入本案
    帳戶。不詳正犯既尚未獲取犯罪不法所得，當無後續藉由製
    造資金流動軌跡斷點之手段，切斷不法利得與犯罪間之聯結
    ，漂白不法利得之情況，亦無從「著手」掩飾、隱匿或切斷
    該財物與前置特定犯罪間之關聯性。不詳正犯就此部分尚不
    成立洗錢防制法第14條第2項、第1項之一般洗錢未遂罪，被
    告自然亦不成立幫助洗錢未遂罪，附此敘明。
　㈢刑之減輕：
　　被告實施恐嚇取財構成要件以外之行為，是幫助犯，應依刑
    法第30條第2項規定，按正犯之刑減輕之。不詳正犯已著手
    於恐嚇取財行為之實行而不遂，為未遂犯，故被告本案犯行
    應依刑法第25條第2項規定減輕其刑。被告本案犯行，同時
    有2種減輕事由，爰依刑法第70條規定遞減輕之。
　㈣量刑：
　　爰以行為人之責任為基礎，審酌被告有違反毒品危害防制條
    例、竊盜、贓物、賭博等前科，此有其臺灣高等法院被告前
    案紀錄表在卷可憑，素行難謂良好。其將1個金融帳戶交付
    予不詳恐嚇取財正犯使用，幫助恐嚇取財未遂對象1人，被
    告提供之帳戶增加檢警追緝恐嚇取財犯罪之難度。且被告迄
    言詞辯論終結時並未獲得告訴人原諒，所為實應非難。惟念
    其雖曾否認犯行，於本院審理時終能坦承。告訴人遭恐嚇後
    並未匯款，沒有財物損失。兼衡被告自陳之學識程度及家庭
    、經濟狀況（因涉及個人隱私故不揭露，詳如本院卷第89頁
    ）等一切情狀，量處如主文所示之刑，並諭知如主文所示之
    易科罰金折算標準。
三、沒收：
　㈠犯罪所得，屬於犯罪行為人者，沒收之；前2項之沒收，於全
    部或一部不能沒收或不宜執行沒收時，追徵其價額，刑法第
    38條之1第1項前段、第3項分別定有明文。被告自陳提供本
    案帳戶換得3萬元(本院卷第81頁)，此部分為被告犯罪所得
    且未扣案。爰依前揭規定宣告沒收，且因犯罪所得為新臺幣
    ，無不宜執行沒收之情形，且無價額可言，故於全部或一部
    不能沒收時，追徵之。
　㈡扣案realme手機1支(偵三卷第67頁)，無證據證明與本案有關
    ，爰不予宣告沒收。
四、公訴意旨另認：被告提供本案帳戶之行為亦同時構成刑法第
    339條第3項、第1項詐欺取財未遂罪。首先，被告單純提供
    本案帳戶未為構成要件行為，並非正犯已如上述。再者，檢
    察官全未提及被告或不詳正犯有何施用詐術，使告訴人甲○○
    陷於何種錯誤之詐欺取財未遂行為，檢察官就詐欺取財未遂
    部分舉證付之闕如，無法使本院確信被告確有公訴意旨所指
    詐欺取財未遂犯行，本應就此部分為無罪之諭知，惟檢察官
    認此部分與前開被告有罪部分，具有想像競合犯之一罪關係
    ，爰不另為無罪之諭知，附此敘明。
據上論斷，應依刑事訴訟法第273條之1第1項、第284條之1、第2
99條第1項前段，判決如主文。
本案經檢察官楊士逸提起公訴，檢察官潘國威到庭執行職務。
中　　華　　民　　國　　111 　年　　8 　　月　　26　　日
                  刑事第一庭    法  官  粘凱庭
以上正本證明與原本無異。
如不服本判決應於收受判決後20日內向本院提出上訴書狀，並應
敘述具體理由；其未敘述上訴理由者，應於上訴期間屆滿後20日
內向本院補提理由書（均須按他造當事人之人數附繕本）「切勿
逕送上級法院」。
中　　華　　民　　國　　111 　年　　8 　　月　　27　　日
                                書記官  李家維
附錄本案論罪科刑法條全文：
中華民國刑法第30條
幫助他人實行犯罪行為者，為幫助犯。雖他人不知幫助之情者，
亦同。
幫助犯之處罰，得按正犯之刑減輕之。
中華民國刑法第346條
意圖為自己或第三人不法之所有，以恐嚇使人將本人或第三人之
物交付者，處六月以上五年以下有期徒刑，得併科三萬元以下罰
金。
以前項方法得財產上不法之利益或使第三人得之者，亦同。
前二項之未遂犯罰之。
卷別對照表：
簡稱 卷宗名稱 警卷 屏東縣政府警察局內埔分局內警偵字第11032594200號卷 偵一卷 臺灣屏東地方檢察署111年度偵緝字第340號卷 偵二卷 臺灣屏東地方檢察署110年度偵字第12355號卷 偵三卷 臺灣屏東地方檢察署111年度偵字第1573號卷 本院卷 本院111年度易字第434號卷